ACORDAO-COMPLETO-2352287

ACÓRDÃO 6586/2019 ATA 26/2019 - PRIMEIRA CÂMARA

VISTOS, relatados e discutidos estes autos de tomada de contas especial, instaurada pelo Fundo Nacional de Saúde (FNS) em desfavor da empresa Drogarias Itaúnas Ltda. - ME e de seus sócios-administradores, Srs. Felipe Santos Alves Missagia e Pedro José Missagia Filho e Sra. Margarete dos Santos Alves Missagia, em razão de irregularidades na administração de recursos do Sistema Único de Saúde (SUS) , no âmbito do Programa Farmácia Popular do Brasil (PFPB) , nos exercícios de 2012 a 2014, no Município de Conceição da Barra/ES,
ACORDAM os Ministros do Tribunal de Contas da União, reunidos em sessão de 1ª Câmara, ante as razões expostas pelo Relator, em:
9.1. rejeitar as razões de justificativa apresentadas pelos responsáveis;
9.2. julgar irregulares as contas da Drogaria Itaúnas Ltda. - ME, dos Srs. Felipe Santos Alves Missagia e Pedro José Missagia Filho e da Sra. Margarete dos Santos Alves Missagia, com fundamento nos arts. 1º, inciso I, 16, inciso III, alínea "c" da Lei 8.443/1992, condenando-os, solidariamente, com base nos arts. 19, caput, e 23, inciso III, da mesma lei, ao pagamento das quantias a seguir discriminadas, com a fixação do prazo de quinze dias, a contar da notificação, para comprovar, perante este Tribunal (art. 214, inciso III, alínea "a", do Regimento Interno) , o recolhimento da dívida aos cofres do Fundo Nacional de Saúde, atualizada monetariamente e acrescida dos juros de mora, calculados a partir da respectiva data de ocorrência, até a data dos recolhimentos, na forma prevista na legislação em vigor:
9.2.1. responsáveis solidários: Drogaria Itaúnas Ltda. - ME, Felipe Santos Alves Missagia,  Pedro José Missagia Filho e Margarete dos Santos Alves Missagia:
                          TRIBUNAL DE CONTAS DA UNIÃO		TC Processo 029.701/2017-1
	DATA DA OCORRÊNCIA
	VALOR ORIGINAL (R$) 

	13/06/2012
	       7.007,91 

	14/06/2012
	       3.460,32 

	26/07/2012
	       7.393,02 

	27/07/2012
	       4.157,19 

	23/08/2012
	       7.029,61 

	24/08/2012
	       2.835,54 

	10/09/2012
	       9.744,53 

	11/10/2012
	       9.256,01 

	15/10/2012
	       3.940,92 

	09/11/2012
	       8.542,89 

	20/11/2012
	       4.235,40 

	18/12/2012
	      10.201,46 

	19/12/2012
	       4.806,00 

	30/12/2012
	      16.992,81 

	19/02/2013
	       4.612,72 

	07/03/2013
	      10.790,24 

	14/03/2013
	      14.008,92 

	15/03/2013
	       4.926,15 

	19/04/2013
	      13.638,74 

	29/04/2013
	       4.517,64 

	31/05/2013
	      17.890,79 

	04/06/2013
	      17.195,04 

	05/06/2013
	       4.421,52 

	28/06/2013
	      19.448,11 

	31/07/2013
	      20.583,06 

	02/09/2013
	      21.188,32 

	01/10/2013
	       4.878,09 

	02/10/2013
	      23.473,43 

	12/11/2013
	      27.045,07 

	06/12/2013
	      25.987,28 

	30/12/2013
	      17.718,43 

	07/02/2014
	      11.005,03 

	31/03/2014
	      12.213,05 

	09/04/2014
	       1.081,35 

	16/04/2014
	       7.149,05 

	13/05/2014
	       1.225,53 

	30/05/2014
	      10.260,08 

	02/06/2014
	      18.110,82 

	06/06/2014
	       4.440,66 

	04/07/2014
	       1.975,56 

9.2.2. responsáveis solidários: Drogaria Itaúnas Ltda. - ME, Pedro José Missagia Filho e  Margarete dos Santos Alves Missagia:
	DATA DA OCORRÊNCIA
	VALOR ORIGINAL (R$) 

	12/03/2012
	         379,61 

	27/03/2012
	       1.941,14 

	27/04/2012
	       5.682,83 

9.3. aplicar, individualmente, à Drogaria Itaúnas Ltda. - ME, aos Srs. Felipe Santos Alves Missagia e Pedro José Missagia Filho e à Sra. Margarete dos Santos Alves Missagia, com fundamento no art. 19 da Lei 8.443/1992, a multa prevista no art. 57 da mesma lei, c/c o art. 267 do Regimento Interno do TCU, no valor de R$ 100.000,00 (cem mil reais) para a Pessoa Jurídica e de R$ 50.000,00 (cinquenta mil reais) para os demais, fixando-lhes o prazo de quinze dias, a contar das notificações, para que comprovem, perante este Tribunal, o recolhimento das dívidas aos cofres do Tesouro Nacional (art. 214, inciso III, alínea "a", do Regimento Interno do TCU) , atualizadas monetariamente desde a data deste acórdão até as datas dos efetivos recolhimentos, se forem pagas após o vencimento, na forma da legislação em vigor;
9.4.	autorizar, desde logo, nos termos do art. 28, inciso II, da Lei 8.443/1992, a cobrança judicial das dívidas, caso não atendida as notificações; e
9.5.	remeter cópia deste acórdão à Procuradoria da República no Estado do Espírito Santo, com fundamento no art. 12, inciso IV, da Lei 8.443/1992 c/c o § 7º do art. 209 do Regimento Interno do TCU, para o ajuizamento das ações civis e penais que considerar cabíveis.

Tomada de contas especial instaurada pelo Fundo Nacional de Saúde/Ministério da Saúde em desfavor da empresa Drogarias Itaúnas Ltda.  ME e de seus sócios-administradores em razão de irregularidades na administração de recursos do Sistema Único de Saúde (SUS), no âmbito do Programa Farmácia Popular do Brasil (PFPB), nos exercícios de 2012 a 2014, no Município de Conceição da Barra/ES.

Primeira Câmara

Fundo Nacional de Saúde/MS.

3. Interessados/Responsáveis:
3.1. Responsáveis: Drogaria Itaunas Ltda. - ME (01.711.245/0001-90); Felipe Santos Alves Missagia (XXX.640.097-XX); Margarete dos Santos Alves Missagia (XXX.493.307-XX); Pedro José Missagia Filho (XXX.712.887-XX).

13.1. Ministros presentes: Benjamin Zymler (na Presidência), Bruno Dantas e Vital do Rêgo.
13.2. Ministros-Substitutos presentes: Augusto Sherman Cavalcanti (Relator) e Weder de Oliveira.

ACORDAO-COMPLETO-2589147

Acórdão 3498/2023 - Primeira Câmara

ACORDAO-COMPLETO-2489868

Acórdão 16674/2021 - Primeira Câmara

ACORDAO-COMPLETO-2383216

Acórdão 4240/2020 - Primeira Câmara

ACORDAO-COMPLETO-2553902

Acórdão 9171/2022 - Primeira Câmara

AUGUSTO SHERMAN

Adoto, como relatório, a instrução da Sec-PB (peça 49) , com a qual se manifestaram de acordo os titulares da Secretaria (peças 50 e 51) e o representante do MP/TCU (peça 52) . Transcrição com ajustes de forma considerados pertinentes.
"INTRODUÇÃO
1. Cuidam os autos de tomada de contas especial instaurada pelo Fundo Nacional de Saúde (FNS) em desfavor da empresa Drogarias Itaúnas Ltda. - ME e de seus sócios-administradores, Srs. Felipe Santos Alves Missagia, Margarete dos Santos Alves Missagia e Pedro José Missagia Filho, em razão de irregularidades na administração de recursos no âmbito do Programa Farmácia Popular do Brasil (PFPB) nos exercícios de 2012 a 2014, custeadas com recursos do Sistema Único de Saúde (SUS) , no Município de Conceição da Barra/ES. 
HISTÓRICO 
2. Por meio do Relatório de Auditoria 15183 (peça 12) , de 27/11/2015, o Departamento Nacional de Auditoria do SUS (Denasus) concluiu pela imputação de débito à empresa Drogarias Itaúnas Ltda. - ME e aos Srs. Felipe Santos Alves Missagia, Margarete dos Santos Alves Missagia e Pedro José Missagia Filho, sócios-administradores da empresa. As irregularidades detectadas pela auditoria foram as seguintes:
a) Constatações 387013, 387014 e 387015 - Falta de apresentação de notas fiscais contendo as aquisições de medicamentos e/ou correlatos dispensados pelo PFPB nos meses de janeiro/2012 a maio/2014 (peça 12, p. 10-14) ;
b) Constatação 387029 - Registro de dispensação de medicamentos em nome de pessoas falecidas (peça 12, p. 27-28) ;
c) Constatação 387030 - Registro de dispensação de medicamentos em nome de funcionário da empresa, divergente do declarado em entrevista (peça 12, p. 29-30) ;
d) Constatação 387020 - Cupons vinculados sem as assinaturas dos usuários (peça 12, p. 18-19) ;
e) Constatação 387021 - Cupons vinculados com assinatura de terceiros sem o devido instrumento de procuração (peça 12, p. 19-20) ;
f) Constatação 387022 - Cupom vinculado sem prescrição médica (peça 12, p. 21-22) ;
g) Constatação 387026 - Cupons vinculados com informações divergentes das contidas nas correspondentes prescrições médicas (peça 12, p. 25-26) ;
h) Constatação 387027 - Cupons vinculados com medicamentos em quantidade superior às descritas nas correspondentes prescrições médicas (peça 12, p. 26-27) .
3. As evidências das irregularidades constatadas pelo Denasus encontram-se nas peças 5, 6 e 7, que se compõem dos seguintes anexos ao Relatório de Auditoria Denasus 15183:
a) Anexo I: Notas Fiscais apresentadas - Fase Preliminar (peça 5, p. 1-12) ;
b) Anexo II: Quadro Demonstrativo dos meses de janeiro de 2012 a maio de 2014 (peça 5, p. 13-42) ;
c) Anexo III: Notas fiscais com códigos de barras solicitados (peça 5, p. 43-47; peça 6, p. 1-10) ;
d) Anexo IV: Irregularidades cupons e receitas (peça 6, p. 11-43) ;
e) Anexo V: Dispensação em nome de falecidos (peça 6, p. 44-48; peça 7, p. 1-11) ;
f) Anexo VII: Defesa Drogaria Itaúnas (peça 7, p. 12-30) ;
g) Anexo VIII: Defesa Complementar Drogaria Itaúnas (peça 7, p. 31-33) ;
h) Anexo IX: Aquisições não consideradas - Defesa Complementar (peça 7, p. 34-43) ;
i) Anexo X: Orientações quanto à devolução de recursos (peça 7, p. 44-45) .
4. Decorrido o prazo estabelecido e não havendo quitação do débito, o FNS instaurou a presente TCE e, por meio do relatório do tomador de contas especial 115/2017 (peça 15) , imputou responsabilidade pelo dano causado ao erário à empresa Drogaria Itaúnas Ltda. - ME e aos seus sócios, Srs. Felipe Santos Alves Missagia, Margarete dos Santos Alves Missagia e Pedro José Missagia Filho. A quantificação original do dano foi calculada em R$ 427.509,43 (peça 15, p. 6) e as condutas praticadas pelos responsáveis foram inseridas na matriz de responsabilização à peça 8.
5. Por sua vez, o Relatório de Auditoria 941/2017 da CGU concluiu que a empresa Drogaria Itaúnas Ltda. - ME e seus sócios se encontram em débito com a Fazenda Nacional (peça 16) . O Certificado de Auditoria e o Parecer do Dirigente do Órgão de Controle Interno concluíram pela irregularidade das contas dos responsáveis e submeteram os autos ao Ministro de Estado supervisor para pronunciamento (peças 17 e 18) .
6. Por fim, o então Ministro de Estado da Saúde tomou conhecimento das conclusões da TCE e determinou o encaminhamento do processo ao Tribunal de Contas da União para julgamento (peça 19) .
7. No Tribunal, a SecexPB propugnou inicialmente pela citação da empresa Drogarias Itaúnas Ltda. - ME e dos Srs. Felipe Santos Alves Missagia, Margarete dos Santos Alves Missagia e Pedro José Missagia Filho em face da não comprovação da boa e regular aplicação dos recursos federais transferidos por meio do PFPB durante os exercícios de 2012 a 2014 (peça 20) .
EXAME TÉCNICO
8. Em cumprimento ao Pronunciamento da Unidade Técnica (peça 21) , foi promovida a citação da empresa Drogarias Itaúnas Ltda. - ME e dos Srs. Felipe Santos Alves Missagia, Margarete dos Santos Alves Missagia e Pedro José Missagia Filho. As comunicações ocorreram da seguinte forma:
	Ofício de citação
	Responsável
	Aviso de Recebimento (AR) 
	Alegações de defesa

	1.210/2018 (peça 22) 
	Pedro José Missagia Filho
	peça 28
	As alegações de defesa dos responsáveis foram apresentadas em conjunto (peças 33-47) 

	1.209/2018 (peça 23) 
	Margarete dos Santos Alves Missagia
	peça 29
	
	1.208/2018 (peça 24) 
	Felipe Santos Alves Missagia
	peça 30
	
	1.207/2018 (peça 25) 
	Drogarias Itaúnas Ltda. - ME
	peça 31
	
9. As alegações de defesa foram encaminhadas em conjunto com diversos anexos que serviriam de base para, em tese, elidir a responsabilidade dos administradores e da empresa pelo dano ao erário apontado pelo Denasus. Os documentos trazidos aos autos a título de defesa podem ser assim descritos:
	Documento
	Referência

	Alegações de defesa
	peça 33

	Notas fiscais emitidas pelas empresas MedMix, Pratti, Donaduzzi, Az Farma e Millenium (DOC 3) 
	peça 34

	Proposta de ação civil pública interposta pelo Ministério Público Federal (DOC 1) 
	peça 35

	Notas fiscais emitidas pela empresa Millenium Comercial Ltda. (DOC 4) 
	peça 36 

	Notas fiscais emitidas pela empresa Millenium Comercial Ltda. 
	peça 37

	Documentos emitidos pela Superintendência Regional da Polícia Federal no Espírito Santo para apurar suposto crime de estelionato contra a Fazenda Pública que teria sido praticado pelos responsáveis.
	peça 38

	Notas fiscais emitidas pela empresa Millenium Comercial Ltda. 
	peça 39

	Declaração emitida pela Sra. Adriana Rodrigues da Silva, autenticada em cartório (DOC 9) 
	peça 40

	Artigo que explica a finalidade do medicamento maleato de enalapril (DOC 7) 
	peça 41

	Notas fiscais emitidas pelas empresas MedMix, Millenium e Profarma (DOC 5) 
	peça 42

	Ofício encaminhado pelo Denasus (DOC 10) 
	peça 43

	Informações da empresa Drogaria Itaúnas em sistema do Serviço de Proteção ao Crédito (SPC) (DOC 8) 
	peça 44

	Extrato de entrevista pelo Denasus com responsáveis legais da empresa Drogarias Itaúnas
	peça 45

	Elenco de medicamentos do PFPB para o tratamento de hipertensão arterial, diabetes mellitus e asma (DOC 2) 
	peça 46

	Recibo emitido pela empresa Drogarias Itaúnas e receituário médico
	peça 47

Alegações de defesa dos responsáveis (peça 33) 
10. Inicialmente, a defesa aponta que a empresa Drogaria Itaúnas se habilitou no Programa Farmácia Popular do Brasil em 17/6/2011, com registro de dispensação de medicamentos realizado somente em 10/10/2011. A empresa alega que, desde a inserção da empresa no PFPB, seus funcionários não foram submetidos a treinamento ou capacitação para operar o sistema informatizado do programa. Segundo os responsáveis, essa situação foi destacada em entrevista feita pelos fiscais do Denasus e até mesmo em oitiva perante a Polícia Federal (peça 33, p. 8-9; peça 45) .
11. Segundo os responsáveis, alguns procedimentos não foram seguidos à risca, o que ocasionou falha no controle de armazenamento de notas fiscais de produtos e no preenchimento de informações no sistema do PFPB, assim como em documentos quando da dispensação de medicamentos, erros que poderiam ser qualificados como 'obrigações acessórias' de controle e registros contábeis da farmácia (peça 33, p. 11) .
12. Em seguida, os responsáveis afirmam que houve a prescrição quinquenal do direito ao exercício do poder de polícia pela Administração, ainda que parcialmente, devido ao fato de o processo administrativo de TCE ter sido instaurado em 23/10/2017 e considerando que há valores impugnados em período anterior a outubro de 2012 (peça 33, p. 13-16) .
13. Quanto à responsabilização do Sr. Felipe Santos Alves Missagia, os responsáveis solicitam a sua exclusão do rol de responsáveis por entender que a ele caberia tão somente a responsabilidade técnica, enquadrada na hipótese prevista no art. 1º da Resolução 577/2013 do Conselho Federal de Farmácia, pois somente exercia atividades de supervisão e coordenação de serviços técnico-científicos (peça 33, p. 16-18) .
14. Ato contínuo, a defesa alega que não houve conduta irregular praticada pelos sócios da empresa, não sendo possível inclui-los no polo passivo da presente TCE. Para corroborar essa afirmação, foi juntada decisões do Poder Judiciário que guardariam semelhança com o caso em análise (peça 33, p. 18-21) .
15. Com relação à constatação feita pelo Denasus referente à falta de notas fiscais de compra de medicamentos dispensados, a defesa aponta que, independentemente do fabricante, o medicamento dispensado pelo PFPB possui preço tabelado. Em razão disso, entende que a fiscalização deixou de analisar boa parte dos cupons fiscais de aquisição de medicamentos, pois se limitou a um fabricante específico, quando, a seu ver, deveria ter analisado outros cupons de venda de outros fabricantes (peça 33, p. 24-28) . Para corroborar essa afirmação, a defesa juntou notas fiscais emitidas por diversas empresas que comprovariam a existência dos medicamentos (peças 34, 36, 37, 39 e 42) .
16. No que concerne ao registro de dispensação de medicamentos em nome de pessoas falecidas, a defesa afirma que estranha o fato de um programa governamental, integrado com outros sistemas do Governo, permitir a venda para pessoas falecidas sem promover bloqueio automático ou aviso de impossibilidade de venda de medicamento (peça 33, p. 29) .
17. Em análise acerca das aquisições das pessoas falecidas, os responsáveis apontam inconsistências como instabilidade do sistema PFPB, compra efetuada por parente da pessoa falecida, registros lançados posteriormente à efetiva compra do medicamento e falsificação de CPF para aquisição de medicamentos (peça 33, p. 29-31) .
18. Sobre a dispensação de medicamentos em nome de funcionários, os responsáveis apontam que todos os medicamentos foram dispensados adequadamente, havendo falha apenas nos registros dessa dispensação, tais como a não coleta de procuração ou falta de recolhimento da prescrição médica. No entanto, a seu ver, seria um descuido dos funcionários no cumprimento de obrigações acessórias (peça 33, p. 31-32) .
19. Quanto aos cupons vinculados sem assinatura dos usuários, ou com assinatura de terceiros sem existência de procuração, sem a devida prescrição médica, ou com prescrição médica fora do prazo de validade, os responsáveis alegam que houve falha apenas nos registros das dispensações devido ao descuido de funcionários no cumprimento de obrigações acessórias (peça 33, p. 33-35) .
20. Em especial no caso da prescrição médica com prazo de validade vencida, a defesa aponta que o sistema do PFPB, em regra, bloqueia o usuário quando vencida a validade da prescrição médica, sendo necessária a apresentação de nova prescrição médica válida (peça 33, p. 35-36) .
21. No que se refere à prescrição médica sem endereço do usuário ou com informações divergentes das contidas nas correspondentes prescrições médicas, os responsáveis alegam que houve equívoco cometido no dia-a-dia da farmácia que, em hipótese alguma, poderia ser distorcido para a prática de crime ou de ato fraudulento. Ressaltou que a exigência de registro online das vendas somente se iniciou em 2012, não havendo qualquer treinamento por parte do Poder Executivo Federal (peça 33, p. 36) .
22. Sobre os cupons vinculados com medicamentos em quantidade superior às descritas nas correspondentes prescrições, a defesa reitera que houve pequenas falhas nos registros dessa dispensação e que a inconsistência pode ter se dado em casos pontuais em que o cliente necessitava de determinada quantidade de medicamento prescrito mas a farmácia não possuía disponibilidade de caixa específica daquele medicamento na dosagem prescrita (peça 33, p. 38) .
23. Por fim, quanto à declaração feita por usuários de que não teriam se utilizado de medicamentos, a defesa aponta que seria mais razoável interpretar que os clientes não teriam se lembrado de ter adquirido tal medicamento após o transcurso do tempo entre as entrevistas realizadas e as aquisições dos medicamentos. 
24. Em relação a entrevistas específicas, os responsáveis aludem que, se ocorreram irregularidades, ocorreram em razão da falta de instrumento de procuração ou aquisição de medicamento com nome diferente do que o cliente costumava utilizar (peça 33, p. 38-39) .
Análise da Unidade Técnica
25. No mérito, entende-se que as alegações de defesa apresentadas pelos responsáveis não merecem prosperar. 
26. Em primeiro lugar, a atividade de controle externo se submete a normas específicas que regulam a processualística de contas aplicada a esta Corte, Lei 8.443/1992 (Lei Orgânica do TCU) e Regimento Interno do TCU, a qual não se confunde com a apuração de ilícitos e aplicação de sanções decorrentes de atos de improbidade administrativa que igualmente possui regramento específico, delineado no art. 37, § 4º, da Constituição Federal de 1988 e na Lei 8.429/1992. Trata-se de regras, processos, ritos, sanções e instâncias de responsabilização diversas que não se baralham.
27. A jurisprudência pacífica do Tribunal é no sentido de imprescritibilidade das ações de ressarcimento ao erário (Súmula TCU 282) . Identificado dano ao erário, deve-se instaurar e julgar o processo de tomada de contas especial para responsabilizar seus agentes causadores, respeitando o direito ao contraditório e à ampla defesa, independentemente de quando ocorreram os atos impugnados.
28. De outro lado, embora as ações de ressarcimento ao erário sejam consideradas imprescritíveis, a pretensão punitiva do TCU, conforme Acórdão 1441/2016-TCU-Plenário, de relatoria do Ministro Benjamin Zymler, que uniformizou a jurisprudência acerca dessa questão, subordina-se ao prazo geral de prescrição indicado no art. 205 do Código Civil, que é de dez anos, contado da data de ocorrência da irregularidade sancionada, nos termos do art. 189 do Código Civil, sendo este prazo interrompido pelo ato que ordenar a citação, a audiência ou a oitiva do responsável. 
29. No caso em exame, levando em conta que as despesas impugnadas pelo Denasus se referem aos exercícios de 2012 a 2014, também não se operou a prescrição da pretensão punitiva por parte do Tribunal, uma vez que não transcorreram mais de dez anos entre a data em que foi determinada a citação dos responsáveis (29/8/2018, peça 21) e a ocorrência dos fatos tidos como irregulares. 
30. Acerca da responsabilização dos administradores da empresa, no âmbito do PFPB, o Decreto 5.090/2004, criado para regulamentar a Lei 10.858/2004, estabelece que a relação que se institui entre o Poder Público e o particular (farmácia ou drogaria integrante da rede privada) tem natureza de convênio, por meio do qual é outorgado ao particular a gestão de recursos públicos. Essa relação de convênio foi expressamente prevista nas normas editadas pelo Ministério da Saúde para regulamentar o programa (art. 2º, inciso II, da Portaria 184/2011, e art. 2º, inciso II, da Portaria 111/2016, que sucedeu à Portaria 184/2011) . 
31. Ao se considerar a gestão de recursos públicos no âmbito de uma pessoa jurídica de direito privado, as decisões das pessoas naturais administradores dessa pessoa jurídica determinam a destinação a ser dada àqueles recursos públicos, fazendo com que, além da pessoa jurídica, também seus administradores sejam obrigados, pessoalmente, a comprovar a regular aplicação dos recursos públicos submetidos às suas decisões, vide Acórdão 8969/2016-TCU-Segunda Câmara (Min. Rel. Raimundo Carreiro) e 5.259/2018-TCU-1ª Câmara (Min. Rel. Vital do Rêgo) .
32. Ademais, nos termos da jurisprudência desta Corte de Contas, não é necessário desconsiderar a personalidade jurídica da entidade privada convenente para que seus administradores sejam pessoalmente responsabilizados pelos danos causados ao Erário, sendo solidária a responsabilidade deles com a pessoa jurídica de direito privado. Nesse sentido estão os Acórdão 6345/2017-TCU-Segunda Câmara e 3.202/2018-TCU-2ª Câmara, de relatoria do Ministro Aroldo Cedraz, e os Acórdão 3542/2016-TCU-Primeira Câmara e 3.273/2015-1ª Câmara, de relatoria do Ministro Walton Alencar Rodrigues.
33. Portanto, é obrigação do gestor público, decorrente do ordenamento jurídico, comprovar a execução do objeto pactuado, por meio de documentação idônea, que demonstre, de forma adequada, os gastos efetuados e o nexo de causalidade entre as despesas realizadas e a verba federal recebida. Essa obrigação se estende, no caso específico, à empresa e aos seus sócios.
34. Nesse contexto, quanto à responsabilização dos administradores da empresa Drogarias Itaúnas, considerando que os Srs. Felipe Santos Alves Missagia, Margarete dos Santos Alves Missagia e Pedro José Missagia Filho são sócio-administradores da empresa, mantém-se o posicionamento adotado pelo Denasus sobre manutenção desses agentes no rol de responsáveis, na condição de gestores públicos, nesta presente tomada de contas especial. 
35. Em relação às constatações 387013, 387014 e 387015 (peça 12, p. 10-14) , a drogaria chegou a disponibilizar cópia do livro registro de inventário em 31/12/2011, que abrangeu o período da fiscalização (3/1/2012 a 6/5/2014) (peça 12, p. 8) , mas não houve apresentação de notas fiscais que comprovassem, em sua totalidade, a posição do estoque dos medicamentos em 31/12/2011.
36. Por essa razão, somente foi considerado o quantitativo devidamente comprovado por notas fiscais (Anexo II do relatório - peça 5, p. 13-42) . As notas fiscais com EAN/Código de barras que foram solicitadas pela equipe de fiscalização estão relacionadas no Anexo III do relatório (peça 5, p. 43-47; peça 6, p. 1-10) .
37. A respeito disso, é preciso trazer à baila o disposto no art. 21 da Portaria MS 184/2011 e no art. 17 da Portaria MS 971/2012, vigentes à época das dispensações feitas pela drogaria, que estabeleciam que 'a autorização de dispensação de medicamentos e correlatos (ADM) será processada por meio eletrônico, em tempo real, com base no código de barras EAN da embalagem do medicamento e/ou do correlato'.
38. O código EAN, mencionado acima e cuja sigla deriva das palavras European Article Number, é um código de barras composto por treze dígitos que tem como objetivo identificar individualmente todos os produtos que o utilizam. Embora a defesa tenha tentado relacionar a aquisição de medicamentos por meio de outras notas fiscais, é importante notar que essas notas fiscais apresentam códigos EAN divergentes daqueles solicitados previamente pela equipe de auditoria do Denasus.
39. É certo que a garantia de disponibilidade de medicamentos pelo PFPB se dá sobre o princípio ativo e não sobre a marca do medicamento. Todavia, mesmo que a equipe de fiscalização não tenha se fundamentado no princípio ativo, mas sim no laboratório fabricante, é de se ressaltar que a inconsistência referente aos códigos EAN permanece, impossibilitando o cotejo entre o que foi impugnado pelo Denasus e as notas fiscais apresentadas pela defesa, motivo pelo qual não podem ser consideradas suficientes para elidir a irregularidade constatada.
40. Seria razoável esperar que o estabelecimento credenciado cumprisse todas as fases necessárias para o correto processamento eletrônico das autorizações das dispensações de medicamentos e correlatos, independentemente da promoção de cursos ou eventos educacionais por parte do Ministério da Saúde, o que não ocorreu no presente caso. Em razão disso, mantém-se a proposta de condenação dos responsáveis ao ressarcimento dos valores impugnados pelo Denasus.
41. Quanto à constatação 387029 (peça 12, p. 27-28) , a relação de dispensações realizadas em nome de falecidos consta na peça 6, p. 44-48 e peça 7, p. 1-3 destes autos. A defesa registra que, em um dos casos, haveria utilização do CPF XXX.081.957-XX de pessoa falecida há mais de doze anos, tratando-se de um falsário e que tal irregularidade não poderia ser atribuída aos responsáveis.
42. Em consulta ao Sistema Informatizado de Controle de Óbitos (Sisobi) , por intermédio do DGI Consultas, verifica-se que a pessoa falecida registrada no referido sistema se chama Celeste do Nascimento, enquanto que o mesmo CPF está registrado em nome da Sra. Maria das Graças Rodrigues de Oliveira na base informatizada da Receita Federal (peça 48) .
43. Com efeito, conclui-se que não houve a dispensação de remédios em nome de pessoa falecida, pois a real detentora do CPF - Sra. Maria das Graças Rodrigues Oliveira - reside no munícipio de Conceição da Barra/ES e não faleceu, sendo mais razoável supor que houve algum tipo de registro indevido, decorrente de erro ou fraude, do óbito da Sra. Celeste do Nascimento no Sisobi. Por esse motivo, propõe-se a exclusão dos débitos referentes ao mencionado CPF, que alcançaram os valores de R$ 2,40 (14/3/2013) e R$ 25,16 (19/4/2013) .
44. Em relação às demais vendas em favor de pessoa falecidas, a defesa aponta que tais situações ocorreram, em regra, em razão do registro manual em caderno da drogaria, não exigência de documentação obrigatória e outros tipos de erros procedimentais.
45. da mesma forma que mencionado no item 40 desta instrução, diverge-se de que a operacionalização do sistema possa ser considerada algo meramente acessório, pois seria esperado que os gestores da drogaria, na condição de detentores do conhecimento da necessidade de observância dos dispositivos disciplinados pelo Ministério da Saúde, independentemente da promoção de cursos ou evento educacionais por parte daquele órgão ministerial. Por esse motivo, mantém-se o posicionamento adotado pelo Denasus no sentido de que tais valores não foram devidamente justificados pela empresa e seus responsáveis legais.
46. No que diz respeito à constatação 387030 (peça 12, p. 29-30) , o Denasus registrou que a prescrição médica correspondente a um determinado cupom fiscal estaria com prazo de validade vencido, contrariando o disposto no art. 24 da Portaria MS 971/2012, razão pela qual propôs a devolução de R$ 9,60, datado de 30/12/2013.
47. Em sua defesa, os responsáveis se limitaram a afirmar que o medicamento foi devidamente dispensado e que no referido cupom fiscal haveria dados da funcionária que permitiriam uma averiguação mais detalhada para se apurar o caso. Apesar disso, não apresentaram qualquer tipo de documento que possa comprovar a regularidade da aquisição do medicamento, motivo pelo qual entende-se que deve permanecer o débito por essa irregularidade.
48. Sobre a constatações 387020 (peça 12, p. 18-19) , 387021 (peça 12, p. 19-21) , 387022 (peça 12, p. 21-22) , 387024 (peça 12, p. 23-24) , 387025 (peça 12, p. 24-25) , 387026 (peça 12, p. 25-26) , os responsáveis alegam que as situações encontradas pelo Denasus são meros equívocos cometidos no dia-a-dia da farmácia e que, em hipótese alguma, pode ser distorcido para prática de crime ou de ato fraudulento. Ato contínuo, afirmam que houve descuido de funcionário no cumprimento de obrigações acessórias. 
49. É importante anotar que a responsabilidade dos jurisdicionados perante o TCU é de natureza subjetiva, caracterizada mediante a presença de simples culpa stricto sensu, sendo desnecessária a configuração de conduta dolosa ou má-fé do gestor para que este seja responsabilizado. Portanto, é suficiente a quantificação do dano, a identificação da conduta do responsável que caracterize sua culpa, seja por imprudência, imperícia ou negligência, e a demonstração de nexo de causalidade entre a conduta culposa stricto sensu e a irregularidade que ocasionou o dano ao erário (Acórdão 635/2017-TCU-Plenário, Ministro-Relator Aroldo Cedraz) .
50. No que se refere à constatação 387027 (peça 12, p. 26-27) , a empresa e os responsáveis legais afirmam que a inconsistência pode ter sido motivada por casos pontuais em que o cliente necessitava de determinada quantidade de medicamento prescrito, mas a farmácia não possuía disponibilidade de caixa específica daquele medicamento na dosagem prescrita, tratando-se unicamente de uma divergência de quantidade de comprimidos em caixas. A despeito dessa afirmação, não juntou quaisquer documentos que pudessem servir de base para essa afirmação, razão pela qual mantém-se o posicionamento acerca da situação encontrada pela auditoria.
51. Quanto à declaração de usuários que não teriam utilizado medicamentos - constatação 387023 (peça 12, p. 22-23) -, os responsáveis anexaram aos autos comprovantes de prescrição médica com o medicamento que cliente entrevistada afirma não fazer uso (peça 47) .
52. Ao analisar esses documentos, entende-se que os responsáveis lograram êxito em comprovar a aquisição no nome da cliente, o que divergiria, de fato, do que foi encontrado pelo Denasus. No entanto, deve-se destacar que esse valor impugnado foi incluído nas situações em que o usuário não assinou os cupons vinculados - constatação 387020 (peça 12, p. 18-19) -, razão pela qual mantém-se a proposta de ressarcimento ao erário.
53. Face ao exposto, propõe-se a rejeição das alegações de defesa apresentadas pela empresa Drogaria Itaúnas Ltda. - ME e pelos seus sócios, Srs. Felipe Santos Alves Missagia Margarete dos Santos Alves Missagia e Pedro José Missagia Filho, bem como o julgamento pela irregularidade das contas dos responsáveis e a aplicação da multa prevista no art. 57 da Lei 8.443/1992.
CONCLUSÃO
54. Em face da análise promovida nos itens 25-53, propõe-se rejeitar as alegações de defesa apresentadas pela empresa Drogarias Itaúnas Ltda. - ME e pelos Srs. Felipe Santos Alves Missagia, Margarete dos Santos Alves Missagia e Pedro José Missagia Filho, uma vez que não foram suficientes para sanear as irregularidades a eles atribuídas. 
55. Os argumentos de defesa tampouco lograram êxito em afastar o débito imputado aos responsáveis. Ademais, inexistem nos autos elementos que demonstrem sua boa-fé ou a ocorrência de outros excludentes de culpabilidade. Desse modo, suas contas devem, desde logo, ser julgadas irregulares, nos termos do art. 202, § 6º, do Regimento Interno/TCU, procedendo-se à sua condenação em débito e aplicação da multa prevista no art. 57 da Lei 8.443/1992.
PROPOSTA DE ENCAMINHAMENTO
56. Diante do exposto, submetem-se os autos à consideração superior, propondo:
a) rejeitar as alegações de defesa apresentadas pela Drogarias Itaúnas Ltda. - ME (CNPF 01.711.245/0001-90) e pelos Srs. Felipe Santos Alves Missagia (CPF XXX.640.097-XX) , Margarete dos Santos Alves Missagia (CPF XXX.493.307-XX) , Pedro José Missagia Filho (CPF XXX.712.887-XX) ;
b) com fundamento nos arts. 1º, inciso I, 16, inciso III, alínea 'c', da Lei 8.443/1992 c/c os arts. 19 e 23, inciso III, da mesma lei, e com arts. 1º, inciso I, 209, inciso III, do Regimento Interno do TCU, que sejam julgadas irregulares as contas da empresa Drogarias Itaúnas Ltda. - ME (CNPF 01.711.245/0001-90) e dos Srs. Felipe Santos Alves Missagia (CPF XXX.640.097-XX) , Margarete dos Santos Alves Missagia (CPF XXX.493.307-XX) , Pedro José Missagia Filho (CPF XXX.712.887-XX) e condená-los ao pagamento das quantias originais a seguir especificadas, com a fixação do prazo de quinze dias, a contar da notificação, para comprovar, perante este Tribunal (art. 214, inciso III, alínea 'a', do Regimento Interno) , o recolhimento da dívida aos cofres do Fundo Nacional de Saúde, atualizada monetariamente e acrescida dos juros de mora, calculados a partir das datas discriminadas até a data do recolhimento, na forma prevista na legislação em vigor, abatendo-se, na oportunidade, os valores já ressarcidos;
                           TRIBUNAL DE CONTAS DA UNIÃO		TC Processo 029.701/2017-1
	Data
	Valor (R$) 

	12/3/2012
	379,61

	27/3/2012
	1.924,36

	27/3/2012
	16,78

	27/4/2012
	5.682,83

	13/6/2012
	7.007,91

	14/6/2012
	3.460,32

	26/7/2012
	7.393,02

	27/7/2012
	4.157,19

	23/8/2012
	7.029,61

	24/8/2012
	2.835,54

	10/9/2012
	9.744,53

	11/10/2012
	9.256,01

	15/10/2012
	3.940,92

	9/11/2012
	8.542,89

	20/11/2012
	4.235,40

	18/12/2012
	10.201,46

	19/12/2012
	4.806,00

	30/12/2012
	16.992,81

	19/2/2013
	4.589,73

	19/2/2013
	22,99

	7/3/2013
	10.742,26

	7/3/2013
	47,98

	14/3/2013
	14.008,92

	15/3/2013
	4.926,15

	19/4/2013
	13.638,74

	29/4/2013
	4.517,64

	31/5/2013
	17.890,79

	4/6/2013
	17.195,04

	5/6/2013
	4.421,52

	28/6/2013
	19.443,31

	28/6/2013
	4,80

	31/7/2013
	20.583,06

	2/9/2013
	21.108,70

	2/9/2013
	79,62

	1/10/2013
	4.878,09

	2/10/2013
	23.468,63

	2/10/2013
	4,80

	12/11/2013
	26.954,68

	12/11/2013
	90,39

	6/12/2013
	25.924,68

	6/12/2013
	62,60

	30/12/2013
	17.708,83

	30/12/2013
	9,60

	7/2/2014
	11.005,03

	31/3/2014
	12.193,86

	31/3/2014
	19,19

	9/4/2014
	1.081,35

	16/4/2014
	7.149,05

	13/5/2014
	1.225,53

	30/5/2014
	10.240,89

	30/5/2014
	19,19

	2/6/2014
	12.133,27

	2/6/2014
	19,19

	2/6/2014
	5.848,37

	2/6/2014
	12,00

	2/6/2014
	80,00

	2/6/2014
	3,59

	2/6/2014
	14,40

	6/6/2014
	1.489,86

	6/6/2014
	2.902,73

	6/6/2014
	48,07

	4/7/2014
	960,99

	4/7/2014
	1.014,57

Valor atualizado até 4/2/2019: R$ 589.920,00
c) aplicar à empresa Drogarias Itaúnas Ltda. - ME (CNPF 01.711.245/0001-90) e aos Srs. Felipe Santos Alves Missagia (CPF XXX.640.097-XX) , Margarete dos Santos Alves Missagia (CPF XXX.493.307-XX) e Pedro José Missagia Filho (CPF XXX.712.887-XX) a multa prevista no art. 57 da Lei 8.443/1992 c/c o art. 267 do Regimento Interno, com a fixação do prazo de quinze dias, a contar da notificação, para comprovar, perante este Tribunal (art. 214, inciso III, alínea 'a', do Regimento Interno) , o recolhimento da dívida aos cofres do Tesouro Nacional, atualizada monetariamente desde a data do acórdão que vier a ser proferido até a do efetivo recolhimento, se for paga após o vencimento, na forma da legislação em vigor;
d) autorizar, desde logo, nos termos do art. 28, inciso II, da Lei 8.443/1992, a cobrança judicial da dívida caso não atendida a notificação;
e) autorizar, desde logo, o pagamento das dívidas em até 36 (trinta e seis) parcelas mensais e consecutivas, nos termos do art. 217 do Regimento Interno, caso solicitado pelos responsáveis, fixando-se o vencimento da primeira parcela em quinze dias, a contar do recebimento da notificação, e o das demais a cada trinta dias, devendo incidir sobre cada parcela, os encargos legais devidos, na forma prevista na legislação em vigor; 
f) alertar os responsáveis de que a falta de comprovação do recolhimento de qualquer parcela importará o vencimento antecipado do saldo devedor, nos termos do § 2º do art. 217 do Regimento Interno deste Tribunal;
g) encaminhar cópia da deliberação ao Procurador-Chefe da Procuradoria da República no Espírito Santo, nos termos do § 3º do art. 16 da Lei 8.443/1992 c/c o § 7º do art. 209 do Regimento Interno do TCU, para adoção das medidas cabíveis; e comunicar-lhe que o relatório e o voto que a fundamentarem podem ser acessados por meio do endereço eletrônico www.tcu.gov.br/acordaos e que, caso haja interesse, o Tribunal pode enviar-lhe cópia desses documentos sem qualquer custo."
É o relatório.

8.1. Gabriel Rocha Ferreira (21.944/OAB/ES) e outros, representando Drogaria Itaunas Ltda. - ME, Felipe Santos Alves Missagia, Margarete dos Santos Alves Missagia e Pedro Jose Missagia Filho.

Procurador Marinus Eduardo De Vries Marsico.

Tomada de contas especial. Programa Farmácia Popular do Brasil (PFPB). Irregularidades na execução dos recursos do SUS. Citação. alegações de defesa insuficientes. Contas irregulares. Débito. Multa.

TOMADA DE CONTAS ESPECIAL (TCE)

Secretaria de Controle Externo de Tomada de Contas Especial (SecexTCE).

Trata-se de tomada de contas especial instaurada pelo Fundo Nacional de Saúde/Ministério da Saúde (FNS/MS) , em desfavor da empresa Drogarias Itaúnas Ltda. - ME e de seus sócios-administradores, Srs. Felipe Santos Alves Missagia e Pedro José Missagia Filho e Sra. Margarete dos Santos Alves Missagia, em razão de irregularidades na administração de recursos do Sistema Único de Saúde (SUS) , no âmbito do Programa Farmácia Popular do Brasil (PFPB) , nos exercícios de 2012 a 2014, no Município de Conceição da Barra/ES.
2.	Auditoria demandada pelo Departamento de Assistência Farmacêutica e Insumos Estratégicos do Ministério da Saúde (DAF/MS) , realizada pelo Departamento Nacional de Auditoria do SUS (Denasus) , com o objetivo de avaliar a execução do PFPB por parte da Drogaria Itaúnas, constatou as seguintes irregularidades, conforme Relatório de Auditoria 15183 (peça 12) , de 27/11/2015:
a)	falta de apresentação de notas fiscais contendo as aquisições de medicamentos e/ou correlatos dispensados pelo PFPB, nos meses de janeiro/2012 a maio/2014 (constatações 387013, 387014 e 387015 - peça 12, p. 10-14) ;
b)	 registro de dispensação de medicamentos em nome de pessoas falecidas (constatação 387029 - peça 12, p. 27-28) ;
c)	 registro de dispensação de medicamentos em nome de funcionário da empresa, divergente do declarado em entrevista (constatação 387030 - peça 12, p. 29-30) ;
d)	cupons vinculados sem as assinaturas dos usuários (constatação 387020 - peça 12, p. 18-19) ;
e)	cupons vinculados com assinatura de terceiros sem o devido instrumento de procuração (constatação 387021 - peça 12, p. 19-20) ;
f)	cupom vinculado sem prescrição médica (constatação 387022 - peça 12, p. 21-22) ;
g)	cupons vinculados com informações divergentes das contidas nas correspondentes prescrições médicas (constatação 387026 - peça 12, p. 25-26) ;
h)	cupons vinculados com medicamentos em quantidade superior às descritas nas correspondentes prescrições médicas (constatação 387027 - peça 12, p. 26-27) .
3.	Segundo o relatório do tomador de contas especial (peça 15) , de 28/6/2017, a motivação para a instauração da TCE foi a indicação de prejuízo ao erário oriundo da constatação de irregularidades na execução dos recursos do SUS, pelas ocorrências listadas no item 2 acima. O débito alcançou o valor total original de R$ 427.509,43, atribuído ao responsável principal, Sr. Felipe Santos Alves Missagia, tendo como solidários a Sra. Margarete dos Santos Alves Missagia, o Sr. Pedro José Missagia Filho e a Drogarias Itaúnas Ltda. - ME.
4.	No âmbito desta Corte de Contas, em cumprimento ao despacho do secretário da Secex/PB (peça 21) , de 5/2/2018, os responsáveis foram citados em 29/8/2018 (peças 22 a 25) pela não comprovação da boa e regular aplicação dos recursos federais repassados por meio do Programa Farmácia Popular do Brasil (PFPB) durante os exercícios de 2012 a 2014.
5.	As alegações de defesa foram apresentadas em conjunto (peças 33 a 47) , consolidadas nos itens 10 a 24 do relatório precedente. Em apertada síntese, alegam que a fiscalização deixou de analisar boa parte dos cupons de aquisição de medicamentos ao concluir pela falta de notas fiscais de compra de medicamentos, reconhecem que houve falhas em algumas modalidades de dispensação de medicamentos e no controle e registros contábeis da farmácia, culpando ainda a instabilidade da internet e do sistema informatizado do PFPB.
6.	Afirmam que houve a prescrição quinquenal do direito ao exercício do poder de polícia pela Administração e que caberia ao Sr. Felipe Santos Alves Missagia somente a responsabilidade técnica de supervisão e coordenação do estabelecimento, pelo qual solicitam a sua exclusão do rol de responsáveis.
7.	A unidade instrutiva rechaçou os argumentos apresentados (itens 25 a 50 do relatório) , ressaltando a imprescritibilidade das ações de ressarcimento ao erário (Súmula TCU 282) e a não incidência da prescrição da pretensão punitiva, nos termos do Acórdão 1441/2016-TCU-Plenário.
8.	Sobre não acatar parte dos cupons de aquisição de medicamentos, esses apresentam códigos EAN divergentes daqueles solicitados previamente pela equipe de auditoria, que corresponderiam às vendas efetuadas, não sendo suficientes, portanto, para elidir a irregularidade constatada. 
9.	Quanto às falhas na dispensação, seria de se esperar que o estabelecimento credenciado cumprisse todas as fases necessárias para o correto processamento eletrônico das autorizações das dispensações de medicamentos e correlatos, o que não ocorreu no presente caso.
10.	A responsabilização do Sr. Felipe, assim como de todos os demais administradores, advém do fato de que a legislação estabelece que a relação instituída entre o poder público e o privado, no âmbito do PFPB, tem natureza de convênio. A jurisprudência desta Corte de Contas é firme no sentido de que, na gestão dos recursos públicos, as decisões das pessoas naturais que o administram determinam a destinação a ser dada àqueles recursos, de forma que, além da pessoa jurídica, também seus administradores sejam obrigados, pessoalmente, a comprovar a sua regular aplicação.
11.	Dessa forma, prevalece o posicionamento adotado pelo Denasus no sentido de se manter a empresa e todos os seus sócios no rol de responsáveis, levando a unidade instrutiva a propor a rejeição as alegações de defesa apresentadas e a condenação ao pagamento das quantias originais pelos quais foram citados e ainda a aplicação da multa prevista no art. 57 da Lei 8.443/1992.
12.	Feito esse breve resumo da situação dos autos, acolho a proposta de encaminhamento formulada pela então Secex/PB, a qual teve a anuência do representante do Ministério Público junto ao TCU, cuja análise adoto como parte das minhas razões de decidir, sem prejuízo das considerações que faço a seguir.
13.	Em que pese ser compreensível que possam ocorrer desacertos na gestão e no funcionamento de uma empresa comercial, principalmente aqueles atribuídos a funcionários, não é razoável admitir que tantos e reiterados erros tenham acontecido pelos motivos alegados. Principalmente quando as falhas são muitas e similares às comprovadamente praticadas por outros estabelecimentos da mesma espécie, a exemplo dos casos julgados por esta Corte. Cito como pequena amostra, os acórdãos 5259/2018, 2457/2019 e 2468/2019, todos da 1ª Câmara, e o 2729/2019 - 2ª Câmara.
14.	A fraude contumaz é caracterizada pela simulação de venda de medicamentos pelo programa PFPB, os quais são subsidiados pelo governo, sem que haja comprovação da correspondente aquisição do produto vendido.
15.	Faço as seguintes ressalvas sobre o valor do débito imputado aos responsáveis.
16.	Primeiro, quanto à parcela correspondente ao dia 20/11/2012, cujo valor que consta da tabela da proposta de encaminhamento, item 56-b do relatório, é de R$ 4.235,40, enquanto que nos documentos emitidos pelo Fundo Nacional de Saúde, o valor é de R$ 4.325,40 (peça 14, p. 1 e peça 15, p. 2) . Certamente um erro de digitação. Considerando que a citação foi realizada com a quantia a menor em R$ 90,00, em nome da eficiência processual e em benefício dos responsáveis, manifesto-me por que seja considerado o valor que consta da citação.
17.	Segundo, consultando o CPF dos responsáveis no sítio da Receita Federal, observei que o Sr. Felipe Santos Alves Missagia ingressou na sociedade em 16/5/2012, enquanto que os demais administradores, também responsáveis neste processo, integram a sociedade desde 5/2/2001. Porquanto, deixo de incluir no cálculo do débito do Sr. Felipe os valores de R$ 379,61, R$ 1.924,36, R$ 16,78 e R$ 5.682,83, cujas datas do fato gerador são anteriores ao início de sua gestão.
18.	Acato, ainda, a proposta de exclusão dos valores de R$ 2,40 (14/3/2013) e R$ 25,16 (19/4/2013) , correspondentes à possível falha no registro de dispensação de remédios em nome de pessoa falecida, tendo em vista que o CPF pertencia, na verdade, a uma pessoa ainda viva, conforme esclarecido no item 43 do relatório.
19.	Inexistindo nos autos elementos que permitam concluir pela ocorrência de boa-fé ou de outros excludentes de culpabilidade em suas condutas, propugno por que as contas da Drogarias Itaúnas Ltda. - ME, dos Srs. Felipe Santos Alves Missagia e Pedro José Missagia Filho e da Sra. Margarete dos Santos Alves Missagia sejam julgadas irregulares, que sejam condenados em débito e que lhes seja aplicada a multa prevista no art. 57 da Lei 8.443/1992.
20.	Por fim, deixo de acolher a proposta da unidade instrutiva de, desde já, autorizar o parcelamento das dívidas, por entender que essa medida somente deve ser adotada mediante solicitação das partes.
Ante o exposto e tendo em vista a anuência dos titulares da SecexTCE e do representante do Ministério Público junto ao TCU, manifesto-me por que o Tribunal aprove o acórdão que ora submeto à apreciação deste Colegiado.
TCU, Sala das Sessões Ministro Luciano Brandão Alves de Souza, em 30 de julho de 2019.
AUGUSTO SHERMAN CAVALCANTI 
Relator